臺灣高等法院刑事判決　　　　　　　　100年度上易字第307號
上　訴　人
即　被　告　蔡宏揚
上列上訴人因竊盜案件，不服臺灣臺北地方法院99年度易字第34
78號，中華民國99年12月31日第一審判決（起訴案號：臺灣臺北
地方法院檢察署99年度偵字第21024 號），提起上訴，本院判決
如下：
    主  文
原判決撤銷。
蔡宏揚竊盜，累犯，處有期徒刑肆月，如易科罰金，以新臺幣壹
仟元折算壹日。
    事  實
一、蔡宏揚前因竊盜案件，經臺灣臺北地方法院以98年度訴字第
    288 號判決判處有期徒刑4 月，並經本院以99年度上訴字第
    462號判決駁回被告上訴確定，於民國99年5月4 日易科罰金
    執行完畢。猶不知悔改，竟意圖為自己不法之所有，於99年
    9月4日凌晨4 時18分許，在臺北市○○區○○路12號旁巷內
    ，趁陳永爵將其駕駛之車牌號碼7921-YG 號之自小客車停放
    於路邊無人看管之際，以不詳方式開啟該車右後車門，進入
    車內竊得陳永爵所有原置於汽車前座之衛星導航機1 台及朱
    家慶所有原置於後座腳踏墊之黑色手提包（內有NOKIA 牌行
    動電話3 支、駕駛執照1張、健保卡1張、現金新臺幣80元等
    財物），得手後，尚未離去之際，適陳瑩甄、陳永爵、朱家
    慶等人發覺有異，上前察看，蔡宏揚乃將已竊得而移置自己
    實力支配範圍下之衛星導航機、黑色手提包等財物棄置汽車
    後座，並逃逸躲藏於其停放於附近之6L-779號計程車內，陳
    永爵、朱家慶乃上前追躡，並報警處理。
二、案經陳永爵、朱家慶訴由臺北市政府警察局信義分局報請臺
    灣臺北地方法院檢察署檢察官偵查起訴。
    理  由
一、刑事訴訟法第159 條之1 第2 項所定被告以外之人於偵查中
    向檢察官所為之陳述，除顯有不可信之情況者外，得為證據
    。其立法理由係以偵查中對被告以外之人所為之偵查筆錄，
    或被告以外之人向檢察官所提之書面陳述，性質上均屬傳聞
    證據，且常為認定被告有罪之證據，自理論上言，如未予被
    告反對詰問、適當辯解之機會，一律准其為證據，似與當事
    人進行主義之精神不無扞格之處，對被告之防禦權亦有所妨
    礙，然刑事訴訟法規定，檢察官代表國家偵查犯罪、實行公
    訴，依法有訊問被告、證人、鑑定人之權，且實務運作時，
    偵查中檢察官向被告以外之人所取得之陳述，原則上均能遵
    守法律規定，不致違法取供，其可信性甚高，為兼顧理論與
    實務，爰明定被告以外之人於偵查中向檢察官所為之陳述，
    除顯有不可信之情況者外，得為證據。本判決引用之證人陳
    永爵、朱嘉慶、陳瑩甄等人於偵查中向檢察官具結所為證述
    （詳後述），就該等偵查筆錄製作原因、過程及功能性觀察
    其信用性，並從卷證本身形式上觀察，核無顯不可信之情形
    ，是該等證人於檢察官訊問時具結所為證詞，自得為證據，
    合先敘明。
二、訊據被告蔡宏揚固坦承侵入陳永爵停放路邊之上開汽車後座
    內，而為陳永爵等人發覺之事實，惟矢口否認有前開竊盜犯
    行，辯稱：其因罹有精神疾病，進入汽車後座會感覺興奮，
    其進入陳永爵前汽車內後座，並非為竊盜云云。然查：
    (1)上開事實，業據證人陳瑩甄於檢察官訊問時證述：其等去
      PUB 玩後，要回車上，遠遠就看到那個人坐在車子右後座
      ，裡面好像有光，其覺得奇怪，為何裡面有人，走近看，
      發覺裡面有人，就是被告，當時他拿一個包包，要將偷的
      東西放到包包裡面，那個包包是朱家慶的，... 被告看到
      其等就開車門要跑，一開門把包包丟在椅子上，往外面跑
      ，該包包本來是放在左後座的椅子上，其開門時包包還放
      在被告腿上，他好像要裝衛星導航機，看到其，就把東西
      丟在椅子上，被告開右後車門逃跑，其等就追，有先抓住
      他，但抓不住被他甩開，... 後來被告跑到自己的計程車
      上躺著，被其等發現，... 其未與被告講話，被告嚇到，
      因為他在偷東西等語明確（見偵查卷第76頁）；證人朱家
      慶於檢察官訊問時證稱：其等於華那威秀PUB 附近喝酒聊
      天，離開後要去開陳永爵的車時，發現一個人在車上，其
      等打開車門，陳瑩甄先尖叫，被告就從後座跑出來 ，...
      其包包放在後座的腳踏板上，有被翻動痕跡，當時追他出
      去，後來回警察局檢查包包... 裡面手機位置有被移動過
      等語甚詳（見偵查卷第81頁）；並據證人陳永爵於檢察官
      訊問時證稱：99年9月4 日其等至紐約紐約附近PUB喝酒聊
      天，去PUB時有將車子上鎖，用鑰匙鎖門，...後來回到車
      旁時，發現有一個人在其車上，陳瑩甄打開車門，被告就
      往外面跑，、陳瑩甄就拉住被告，但還是被甩開，其等就
      沿路追趕，...其GPS本來放在前座，但後來發現該GPS 放
      在右後座，...當時從車外只看到被告有在動等語屬實（
      見偵查卷第81、82頁）；並有陳永爵、朱家慶為具領人之
      臺北市政府警察局信義分局贓物認領保管單、贓物、車輛
      相片附卷可稽（見偵查卷第32、33、36、38至40頁）。足
      見被告於前開時地以不詳方法進入陳永爵駕駛之汽車後座
      後，已將陳永爵原置於前座之衛星導航機及朱家慶原置於
      後座腳踏板上之黑色皮包，移至右後座，而置於自己實力
      支配範圍下，其已著手於竊盜行為並已建立新的持有支配
      關係甚明。被告空言辯稱：其侵入該停放路邊之車輛，只
      是覺得興奮，並無竊盜財物之不法所有意圖云云，顯與卷
      存事證不符，不足採信。
    (2)被告另辯稱：因罹有精神疾病，其進入他人車輛會感覺興
      奮，行為之控制力降低云云，且被告因中度精神障礙，領
      有身心障礙手冊等情，亦有被告中華民國身心障礙手冊影
      本附卷可考（見偵查卷第47頁）。然被告行為時是否因精
      神障礙或其他心智缺陷，致不能辨識其行為違法或欠缺依
      其辨識而行為之能力；或致其辨識行為違法或依其辨識而
      行為之能力顯著減低，應視個別行為之具體情狀判斷其責
      任能力。非謂一領有身心障礙手冊，即就各項犯罪均無責
      任能力，合先敘明。查上訴人於警詢時，對其進入上開車
      輛後座，被發覺後，即行奔逃躲入自己車內平躺，試圖逃
      匿等始末，均能清楚供述（見偵查卷第10至14頁），顯見
      被告案發時亦深知所為具倫理非難性，始試圖逃匿規避。
      參以：被告行為時之精神狀況，業據證人朱家慶證稱：當
      時被告精神狀況正常，其等追逐被告時，被告尚一直稱他
      沒有偷到，只是在車上睡覺，...捉到被告時，被告身上
      有2、3疊回數票，說要給其等回數票，希望其等放過他等
      語甚詳（見偵查卷第81頁），並據證人陳永爵於檢察官訊
      問時證稱：被告當時精神狀況正常，但一直喊他沒有偷等
      語（見偵查卷第82頁），益徵被告行為前後意思清楚，犯
      後尚欲透過協商補償之方式脫免刑責，其對於權衡、判斷
      不法事務所致結果之能力，顯有相當認知，且其知覺理會
      及判斷作用，自由決定及意思能力，較普通人之平均程度
      尚未達明顯缺損之情形。是依卷存客觀事證，並無任何證
      據顯示被告於行為時已因所稱之精神疾病，致其辨識行為
      違法之能力或依其辨識而行為之能力造成顯著之負面影響
      ，難認其行為時缺乏相當之認知及辨識能力，且無施以精
      神鑑定之必要，附此說明。被告空言辯稱其罹有精神疾病
      ，缺乏辨識能力云云，無非卸責之詞，顯非可採。
    (3)綜上所述，本件事證已明，被告犯行堪以認定。
三、按行為人只要破壞所有人或持有人與物的持有支配關係，並
    已建立新的持有支配關係，則竊取行為即已完成。亦即行為
    人的竊取行為若已取得他人之物的事實持有支配關係，排斥
    他人對其所有物或持有物的支配管領權，使其對物的支配權
    或監督權根本無法行駛，或行使顯有困難，即為既遂（最高
    法院44年台上字第515 號、49年台上字第939 號判例均同此
    旨）。被告於進入上開汽車後座後，既已分別將原置於前座
    及後座腳踏墊上之陳永爵衛星導航機、朱家慶黑色包包分別
    移置被告所在之後座，顯著手搜尋財物，且已將上開財物移
    入被告之實力支配下，建立新持有支配關係，其竊盜行為已
    經完成，核其所為，係犯刑法第320條第1項竊盜罪。公訴意
    旨認被告所為涉犯竊盜未遂罪，容有未洽。查被告如事實欄
    所示之犯罪科刑及執行情形，有本院被告前案紀錄表在卷可
    按，其於五年之內，再故意犯本件有期徒刑以上之罪，為累
    犯，依法加重其刑。
四、原審據以論罪科刑，固非無見，惟查：被告著手於行盜後，
    已將竊得之物移置自己實力支配範圍下，其竊盜行為即屬完
    成，縱嗣因被害人到場，致被告為脫免罪責而於逃離時，將
    贓物棄置現場，亦無足影響其犯罪既遂之認定，原審未詳為
    審究，論以竊盜未遂罪，自有未合。被告上訴空言泛稱因中
    度精神障礙，缺乏判斷能力，無犯罪故意云云，顯與卷存資
    料不合，業如前述，是被告執陳詞上訴，否認犯罪，並無理
    由；然原判決既有上開可議之處，即屬無可維持，應由本院
    撤銷改判。爰審酌被告正值青壯，即屢因犯竊盜等罪經判決
    處刑，有本院被告前案紀錄表可憑，素行非佳，此次再犯竊
    盜罪，顯然道德觀念薄弱，及其行為動機、手段、竊得財物
    價值多寡、所生危害等一切情狀，量處如主文第二項所示之
    刑，並諭知易科罰金之折算標準。
據上論斷，應依刑事訴訟法第369條第1項前段、第364條、第299
條第1項前段，刑法第320條第1項、第47條第1項、第41條第1項
前段、刑法施行法第1條之1，判決如主文。
本案經檢察官黃柏齡到庭執行職務。
中    華    民    國   100    年    5     月    5     日
              刑事第二十四庭審判長法  官  李錦樑
                                  法  官  張惠立
                                  法  官  朱瑞娟
以上正本證明與原本無異。
不得上訴。
                                  書記官  郭家慧
中    華    民    國   100    年    5     月    5     日
附錄：本案論罪科刑法條全文
中華民國刑法第320條
（普通竊盜罪、竊佔罪）
意圖為自己或第三人不法之所有，而竊取他人之動產者，為竊盜
罪，處5  年以下有期徒刑、拘役或 5 百元以下罰金。
意圖為自己或第三人不法之利益，而竊佔他人之不動產者，依前
項之規定處斷。
前二項之未遂犯罰之。